臺灣高等法院刑事判決　　　　　　　　　　　　　九十二年度上易字第三五六九號
　　上　訴　人
　　即　被　告　丙○○
　　選任辯護人　黃東熊律師
右上訴人即被告因竊佔案件，不服臺灣士林地方法院九十二年度易字第五三八號，中
華民國九十二年十月三十一日第一審判決（起訴案號：臺灣士林地方法院檢察署九十
年度偵字第六五一六號），提起上訴，本院判決如左：
    主  文
上訴駁回。
    事  實
一、丙○○前曾因違反麻醉藥品管理條例案件，經本院於民國（下同）八十六年十二
    月五日以八十六年度訴字第二０五號判處有期徒刑四月，如易科罰金以三百元折
    算一日確定，並於八十七年十一月三十日易科罰金執行完畢，猶不知悔改，其明
    知坐落臺北市○○區○○段二小段第六三二地號土地（下稱第六三二地號土地，
    係甲○○所有）、同小段第六三三地號土地及第六三四地號土地（下稱第六三三
    地號土地、第六三四地號土地，該二筆地號土地均係賴金明、己○○、戊○○因
    繼承而公同共有，賴金明之應有部分係六分之四，己○○應有部分係六分之一，
    戊○○應有部分係六分之一）、同小段第六三四之一地號土地（下稱第六三四之
    一地號土地，土地所有權人係臺北市○○○○段第六三六地號土地（下稱第六三
    六地號土地，係陳俊男所有）、同小段第八六九地號土地（下稱第八六九地號土
    地，土地所有權人係臺北市）等地號之田地，均非其所有，且其並未向前開地號
    土地共有人或所有權人租、借土地或以其他方式取得使用權源，竟因上開土地共
    有人或所有權人未實際耕作使用，或因移民國外長年未定居臺灣，而意圖為自己
    不法之利益，基於概括之犯意，自八十二年間某日起，即陸續在前開地號土地上
    放置貨櫃、搭建木屋、填土，以供自己作為停放車輛、堆放瓦斯桶之營業場所，
    其後並陸續逐日擴大佔用土地之範圍至九十年十月二十日止，而竊佔如附圖表一
    編號Ｄ、Ｄ１、Ｅ、Ｎ、Ｑ、Ｑ１、Ｑ２、Ｑ３、Ｒ、Ｒ１、Ｕ２、Ｕ３、Ｕ４
    部分範圍之土地總計一二六六．二九平方公尺（約三百八十三坪），並於相連之
    土地上棄置垃圾。嗣於九十一年一月八日因第六三二地號之土地所有權人甲○○
    自澳大利亞返國過農曆年時，由其兄長乙○○告知第六三二地號土地於九十年十
    月二十日遭竊佔後一同前往現場巡視發現，乃聲請複丈測量，丙○○一度佯稱其
    為土地共有人之一，但經到場之共有人相互詢問後，遽然發現丙○○無權竊佔土
    地使用，遂立下聲明書一件，於九十一年一月八日致函轄區臺北市政府警察局北
    投分局請求調查，始循線查獲移送偵辦。
二、案經臺北市政府警察局北投分局報請臺灣士林地方法院檢察署檢察官偵查起訴，
    台灣士林地方法院刑事合議庭裁定進行簡式審判程序。
    理  由
一、本件上訴人即被告丙○○之選任辯護人於本院訊問期日及審理期日先後陳稱：被
    告有心神喪失之情形，請求本院停止審判程序云云。按被告心神喪失者，應於其
    回復以前停止審判，刑事訴訟法第二百九十四條固定有明文。蓋以被告得在訴訟
    上為自己辯護，而保護其利益，必具有自由決定其意思能力，即訴訟能力。如心
    神喪失，即完全缺乏其為自己辯護之能力，自應停止其審判程序。（最高法院九
    十一年度台上字第一三四０號判決參照）經查選任辯護人上揭主張並未提出任何
　　醫學檢驗或鑑定報告以為佐證；再查被告明知本件系爭土地為他人所有，又該土
  　地之所有權人因無暇管領使用，其即趁隙加以竊佔，且於經地主之一即甲○○發
    現時，猶知佯稱其為共有人之一，以匿飾犯行，此迭據告訴代理人乙○○指訴在
    卷；又查被告於上揭謊言遭揭穿後，又知見風轉舵，轉而辯稱曾經共有人己○○
    之兄或之父口頭同意後，方予使用，僅因雙方當時以口頭方式成約，迄今時隔已
    久，無法舉證云云，此有其辯解在卷可稽，揆之其猶知為自己為有利辯解之情形
    觀之，被告並無心神喪失之情形至明。再者，觀之被告於本院訊問期日，陳述答
    辯時雖速度較慢，但思緒無礙，且能針對本院之提問回答，並能親自簽名於筆錄
    之末端，此有本院準備程序筆錄可參；其雖於本院審理期日曾激動回答審判長之
    詢問，辯稱其係合法使用該土地，並無竊佔犯罪事實，且揚言若本案判其有罪，
    則在該地作公園工程之台北市政府亦應有罪云云，並因未能明確回答審判長相關
    訊問內容，遭審判長之糾正制止而動怒，並拒絕進一步答辯，此有本院審理筆錄
    足憑，但被告除情緒雖較為激動外，其知覺、理會、判斷之能力並無障礙，本院
    於庭末諭知辯論終結後，曉諭若其能於宣判前與被害地主和解，取得地主之宥恕
    ，本院將從寬量刑等語，其聞言即收斂其暴戾之舉止，向庭上鞠躬連連後轉身離
    庭。綜上，依照被告於審理期日表現之情形判斷，其並無心神喪失之狀態，至為
    灼然。即此，選任辯護人以被告有心神喪失為由，請求本院停止審判程序云云，
    並不足採。
二、訊據上訴人即被告丙○○固坦承其並非上開土地之所有權人無誤，但矢口否認有
    何竊佔犯行，於本院訊問期日辯稱：其向地主承租該土地云云，經本院訊以向何
    人承租等語，其答稱：這是八十幾年的事，其想不起來了云云，並陳稱：當時有
    找朋友查過土地是何人的後，才和朋友一起承租該土地云云；其於本院審理期日
    又辯稱：其有徵得該土地之地主即共有人戊○○、己○○之父親口頭同意方使用
    該土地云云。惟查：被告分別於偵查中及原審坦承自八十二年起開始佔用如附圖
    表一編號Ｄ、Ｄ１、Ｅ、Ｎ、Ｑ、Ｑ１、Ｑ２、Ｑ３、Ｒ、Ｒ１、Ｕ２、Ｕ３、
    Ｕ４部分範圍之土地至九十年十月二十日止（詳見偵查卷第二五七頁至第二五八
    頁九十二年五月十九日偵訊筆錄及原審九十二年十月十七日審判筆錄第三頁），
    且其中Ｑ１、Ｑ２、Ｒ之土地未經過地主同意即使用，這算是竊佔沒錯（詳見原
    審九十二年九月九日準備程序筆錄第三頁），有犯罪事實（詳見原審九十二年十
    月十七日審判筆錄第七頁）等竊佔情節，同時另以：第六三三地號土地及第六三
    四地號土地是地主之一的己○○他的一個哥哥口頭承諾借我使用，沒有書面資料
    ，他是說如果要收回的時候要我把東西搬走，至於己○○的其他兄弟有無同意我
    不知道，我不知道他為何要否認借給我使用，Ｑ１、Ｑ２土地我是用來放拖車、
    Ｑ２及Ｒ有搭木屋及雨棚（詳見原審九十二年九月九日準備程序筆錄第二頁至第
    三頁），其餘地號的土地雖有用到但都是用來作為卡車迴轉及放置大理石使用的
    （詳見原審九十二年十月十七日審判筆錄第三頁）云云。
三、然查：
（一）右揭被告丙○○自八十二年起至九十年十月二十日止佔用如附圖表一編號Ｄ、
      Ｄ１、Ｅ、Ｎ、Ｑ、Ｑ１、Ｑ２、Ｑ３、Ｒ、Ｒ１、Ｕ２、Ｕ３、Ｕ４部分範
      圍之土地等事實，除據被告丙○○供明在卷外，並據證人甲○○（詳見偵查卷
      第八七頁至第八九頁九十一年一月八日警訊筆錄）、乙○○（詳見偵查卷第一
      四一頁至第一四四頁九十一年三月十二日偵訊筆錄、同卷第二五九頁九十二年
      五月十九日偵訊筆錄及原審九十二年九月三十日訊問筆錄、本院準備程序及審
      理筆錄）、己○○（詳見偵查卷第二五九頁九十二年五月十九日偵訊筆錄及原
      審九十二年九月三十日訊問筆錄、本院審理筆錄）、戊○○（詳見偵查卷第二
      五九頁九十二年五月十九日偵訊筆錄及原審九十二年九月三十日訊問筆錄、本
      院審理筆錄）、陳俊男（詳見偵查卷第二五九頁九十二年五月十九日偵訊筆錄
      及原審九十二年九月三十日訊問筆錄）證述明確，復有甲○○九十一年一月八
      日致臺北市政府警察局北投分局函（詳見偵查卷第九六頁，載「為民所有坐落
      於北投區○○段○○段六三二號等土地被丙○○竊佔經營停車場，瓦斯等備案
      ：一、民所有土地位於北投區○○路五二七巷北投交通分隊後南側即地號北投
      區○○段○○段六三二號等被丙○○竊佔，經營停車濫傾倒垃圾及瓦斯等有涉
      公共危險安全之慮，二、檢附臺北市土地登記謄本十七份，土地圖謄本一份，
      相片七頁共二一張，相鄰土地被竊佔共同聲明證明書一份」）、地籍圖謄本（
      詳見偵查卷第九八頁）、臺北市土地登記謄本北投區○○段○○段六三二地號
      （詳見偵查卷第一０二頁及第二三四頁至第二三五頁，載所有權人係甲○○，
      地目為田）、臺北市土地登記謄本北投區○○段○○段六三三地號（詳見偵查
      卷第一０九頁至第一一０頁及第二三六頁至第二三七頁，載土地共有人係賴金
      明及己○○、戊○○，地目為田）、臺北市土地登記謄本北投區○○段○○段
      六三四地號（詳見偵查卷第二三九頁至第二四０頁，載土地共有人係賴金明、
      己○○、戊○○，地目為田）、臺北市土地登記謄本北投區○○段○○段六三
      四之一地號（詳見偵查卷第二四二頁至第二四三頁，載所有權人係臺北市，地
      目為田）、臺北市土地登記謄本北投區○○段○○段六三六地號（詳見偵查卷
      第二四六頁至第二四七頁，記載所有權人係陳俊男，地目為田）、臺北市土地
      登記謄本北投區○○段○○段八六九地號（詳見偵查卷第二五二頁至第二五三
      頁，載所有權人係臺北市，地目為田）、九十年十二月十九日及九十一年一月
      四日、五日所拍攝之現場照片（詳見偵查卷第一一八頁至第一二四頁，顯示前
      開土地遭停放車輛、棄置垃圾、堆放瓦斯桶等）、甲○○寄予被告丙○○之九
      十一年一月九日存證信函（詳見偵查卷第一五八頁）、遭竊佔地主共同聲明書
      （詳見偵查卷第一五九頁，含己○○、賴金明、戊○○、甲○○、丁○○、鄭
      裕昇、吳叔明、江世全、張錫明、蘇宛農等六人、代理人陳添代書、陳俊男、
      吳正寅等人，共同聲明「本人坐落於北投區○○段○○段六０八、六０九、六
      一二、六一三、六三０、六三二、六三三、六三五、六三四、六二九、六三六
      共十一筆絕無出租任何人亦無無償借出他人確實無訛共同證明」）、甲○○所
      繪被竊佔概略圖（詳見偵查卷第一九五頁）、九十一年三月十九日拍攝之現場
      照片五張（詳見偵查卷第一九六頁至第一九七頁，顯示附近農田無法排水耕作
      、填土高差一．五公尺無法引水、設鐵皮外劃小心：內有卡車出入、私有地非
      請勿入、請勿入內、大卡車於夜間停車）等附卷可稽；且經臺灣士林地方法院
      檢察署檢察官於九十一年三月二十日及九十一年四月十日二次勘驗現場屬實，
      製有履勘筆錄在卷可稽（各詳見偵查卷第一八八頁至第一九一頁及同卷第二０
      一頁至第二０二頁），復有勘驗當天拍攝之現場照片多幀附卷足資佐證（詳見
      偵查卷第二０三頁至第二０五頁）；益徵被告丙○○前揭之自白部分，核與事
      實相符，自堪採為其犯罪之證據。又被告丙○○使用如附圖表一編號Ｄ、Ｄ１
      、Ｅ、Ｎ、Ｑ、Ｑ１、Ｑ２、Ｑ３、Ｒ、Ｒ１、Ｕ２、Ｕ３、Ｕ４部分範圍之
      土地放置貨櫃、搭建木屋、填土，以供自己作為停放車輛、堆放瓦斯桶之營業
      場所等情，亦經檢察官囑託臺北市士林地政事務所測量後製作如附圖所示土地
      複丈成果圖，並有臺北市士林地政事務所九十一年七月九日北市士地二字第０
      九一三一一一八五００號函送北市○○區○○段二小段六二九地號等十六筆土
      地之土地登記謄本（詳見偵查卷第二一一頁至第二五三頁）及十六筆土地被使
      用之現況測量乙案之土地複丈成果圖在卷可證，從而被告丙○○佔用前揭之土
      地應非僅用以卡車迴轉及放置大理石使用，顯見被告丙○○上開所辯，應係避
      重就輕之詞，不足採信。
（二）又被告於原審陳稱：其有經過己○○之哥哥之同意得使用土地云云；但查第六
      三三地號土地及第六三四地號土地土地共有人係賴金明、己○○、戊○○，三
      人從未出借或出租土地予他人使用，且己○○係老大，並無哥哥等事實，業據
      原審傳訊證人己○○（詳見原審九十二年九月三十日訊問筆錄第七頁至第八頁
      稱：「（問：提示偵卷第二三七至二四０頁並告以要旨，你們是系爭六三三、
      六三四土地的地主？）是的，我們與賴金明共有的。（問：提示偵卷第一五九
      頁並告以要旨，你們有出具沒有出租及出借的聲明書？）是的。．．．（問：
      提示被告上次庭訊第二頁並告以要旨，被告說有經己○○的哥哥同意使用土地
      ？）我沒有哥哥，自然不可能有我哥哥同意。」等語、戊○○（詳見原審九十
      二年九月三十日訊問筆錄第七頁至第八頁）到庭結證明確，並有前揭遭竊佔地
      主共同聲明書（詳見偵查卷第一五九頁）一紙附卷可證，足證土地共有人之己○○並無哥哥，又如何將第六三三地號土地、第六三四地號土地借予被告丙○○使用；又查被告於本院翻異前詞改稱有經過己○○、戊○○之父親口頭同意
      云云，不僅與其於原審所為之供詞不符，且經證人己○○、戊○○於本院審理
      期日當庭否認，彼二人並陳稱：於九十一年進行複丈之前根本不認識被告，彼
      等不知彼父親有同意被告使用土地之事，如果確有該回事，被告應該有書面文
      件可以提出為憑云云。惟查被告迄今仍無法提出任何證據可以證明當時確有取
      得證人己○○、戊○○之父親之同意，即此被告空言圖託，難以採信；本院查
      若確有出借之許可，衡情當會立據為憑，且系爭土地為共有狀態，此有土地登
      記簿謄本足憑，如有商借使用之情形，亦應取得全體共有人之同意，始符常情
      ，但查被告丙○○已自承僅向土地共有人之一人即證人己○○、戊○○之父親
      借用，且未立據，殊違常情，俱見被告丙○○前開所稱借用乙節應係虛偽，而
      為畏罪圖免之詞，無法採信。被告丙○○對於無權使用他人土地之事實應知之
      甚詳，其有竊佔之故意及為自己不法利益之意圖甚明。綜上所述，本件事證明
      確，被告竊佔犯行堪以認定，應予依法論科。
四、選任辯護人於本院辯稱：證人戊○○、己○○乃受到其他地主之壓力，於本院方
    未坦承彼等父親有出借土地供被告使用之情形云云。然查觀之卷附資料可見證人
    戊○○、己○○自偵查伊始即否認彼等或彼父親有出借土地予被告之事實，彼等
    並於提出訴訟告訴前即於前揭「聲明書」連署簽名，否認有出租或貸借土地予被
    告使用之情事，彼等於本院審理時亦直言否認認識被告，且不知彼父親有出借土
    地予被告，並指稱若有其事，當會有書面文件等語，並進一步指出當時未經複丈
    ，根本不知系爭土地之確實所在云云，即此被告上揭所稱，當係飾卸之詞，不足
    採信。因被告未經許得地主之同意擅自竊佔上開土地使用，業經本院查證如前，
    則選任辯護人請求訊問當時前去填土之挖土機業主吳賢輝，當無必要。選任辯護
    人又稱：被告僅在上開空地上停放車輛，並無竊佔之故意云云；然查被告有冒稱
    地主之情事，業經告訴人指訴在卷，且查被告不僅擅自在右開土地上停放車輛，
    且有放置貨櫃、搭建木屋、填土、棄置垃圾，已有卷附照片足憑，且長期為之，
    即此選任辯護人辯稱被告僅於右開土地上停放車輛云云，並非事實。選任辯護人
    又稱被告於八十二年間即在上揭土地擺設貨櫃與搭建木屋，檢察官於九十二年六
    月二十五日始起訴被告，已罹追訴時效云云。然查竊佔罪為即成犯，於其竊佔行
    為完成時犯罪即成立，以後之繼續佔用乃狀態之繼續，而非行為之繼續，有關追
    訴權時效之起算，應以最初竊佔行為完成時為準。（最高法院七十四年度台上字
    第三六三四號判決參照）但查追訴權時效期間，自犯罪成立之日起算，但犯罪行
    為有連續或繼續之狀態者，自行為終了之日起算。（最高法院七十八年度台上字
    第五三一號判決參照）經查本院認定本件被告明知上開之田地，均非其所有，竟
    意圖為自己不法之利益，基於概括之犯意，自八十二年間某日起，即陸續在前開
    地號土地上放置貨櫃、搭建木屋、填土，以供自己作為停放車輛、堆放瓦斯桶之
    營業場所，其後並陸續逐日擴大佔用土地之範圍至九十年十月二十日止，而竊佔
    如附圖表一編號Ｄ、Ｄ１、Ｅ、Ｎ、Ｑ、Ｑ１、Ｑ２、Ｑ３、Ｒ、Ｒ１、Ｕ２、
    Ｕ３、Ｕ４部分範圍之土地總計一二六六．二九平方公尺（約三百八十三坪），
    並於相連之土地上棄置垃圾，已如前述，揆諸右開說明以觀，本件關於被告之追
    訴時效當自行為完了之九十年十月二十日起算，即此，選任辯護人辯稱本件追訴
    時效消滅云云，當非足採。
五、核被告所為，係犯刑法第三百二十條第二項之竊佔罪。查被告係自八十二年間起
    即竊佔前揭土地，且自竊佔以後即連續多次逐漸擴大竊佔範圍而使用，而迄九十
    年十月二十日止，故被告丙○○先後多次竊佔犯行，時間密接，構成要件相同，
    顯係基於概括之犯意反覆為之，為連續犯，應依刑法第五十六條以一罪論，並加
    重其刑。又按「上訴人於三十一年一月間所犯之竊盜罪，既與三十二年四月九日
    所犯之竊盜罪係出於概括之犯意，應依連續犯處斷，而其連續行為之終了，又在
    另一犯罪之有期徒刑執行完畢後五年以內，自仍無解於累犯罪之成立。」（最高
    法院三十三年上字第一五七七號判例參照），從而「按曾受有期徒刑之執行完畢
    或受無期徒刑或有期徒刑之一部執行而赦免後，五年內再犯有期徒刑以上之罪者
    ，為累犯，加重其刑至二分之一，為刑法第四十七條所明定，連續行為之一部行
    為係在另一犯罪之有期徒刑執行完畢後五年以內，仍無解於累犯之成立，....。
    」、「累犯之成立，以曾受有期徒刑之執行完畢，或受無期徒刑或有期徒刑一部
    之執行而赦免後，五年以內再犯有期徒刑以上之罪為要件。上訴人所犯連續明知
    為禁藥而轉讓罪，其連續行為之終了，係在前罪即違反麻醉藥品管理條例一案執
    行完畢後五年以內，自無解於累犯之成立。」（參照最高法院八十三年度臺上字
    第二八一三號判決、八十三年度臺上字第六六九號判決），準此，本件被告雖自
    八十二年間起即行竊佔他人土地，而於其間因違反麻醉藥品管理條例案件，經原
    審於八十六年十二月五日以八十六年度訴字第二０五號判處有期徒刑四月，如易
    科罰金以三百元折算一日確定，並於八十七年十一月三十日易科罰金執行完畢，
    此有被告臺灣高等法院被告全國前案紀錄表在卷可稽，則揆之前開說明，其連續
    犯之終了行為既係在九十年十月二十日，即係在前罪即違反麻醉藥品管理條例案
    件一案執行完畢五年以內，自無解於累犯之成立，從而依刑法第四十七條累犯之
    規定加重其刑，並遞加之。
六、原審即於以上相同之認定，並審酌被告有犯罪前科，素行不良，及其犯罪之動機
    、目的、手段、所生之危害非淺，且竊佔他人土地數年、面積廣達三百多坪，謀
    取不法之利益甚多，犯後態度等一切情狀，量處有期徒刑十月。原審以上論述說
    明並無違誤，量刑亦屬允洽。
七、檢察官起訴意旨另略以：被告丙○○明知如附圖表二編號Ｔ、Ｔ１、Ｕ、Ｕ１土
    地並非其所有，竟基於意圖為自己不法利益之犯意，自八十二年間不詳某日起，
    竊佔前開土地，嗣於九十年六月十八日下午四時許，為鄰近土地所有權人丁○○
    發覺報警後循線查獲，因認被告丙○○就如附圖表二編號Ｔ、Ｔ１、Ｕ、Ｕ１土
    地亦涉犯竊佔罪嫌，而與前開論罪科刑部分有連續犯之裁判上一罪關係云云。原
    審認以：
（一）如附圖表二編號Ｕ、Ｕ１部分：
１、按刑法第三百二十條第二項之竊佔罪，為即成犯；又該罪之最重本刑為五年有期
    徒刑，則依刑法第八十條第一項第二款之規定，追訴權時效為十年，合先敘明。
２、訊據被告丙○○固不否認佔用如附圖表二編號Ｕ、Ｕ１之部分放置貨櫃等情，惟
    辯稱：該地我使用十餘年了等語。
３、經查如附圖表二編號Ｕ、Ｕ１之部分係佔用第六三四地號土地放置貨櫃及雨棚，
    而第六三四地號土地係賴金明、己○○、戊○○三兄弟因繼承而公同共有，三人
    係八十九年始繼承，且之前Ｕ、Ｕ１部分即遭佔用，因之前係渠等父親請人耕種
    ，三人係繼承後始知遭竊佔等情，業據證人己○○、戊○○到庭證述明確（詳見
    原審九十二年九月三十日訊問筆錄第七頁至第九頁稱：「（問：你們是何時發現
    土地被佔用？）八十九年繼承時就被佔用了，因被告是陸續佔用的。（問：提示
    被告上次庭訊並告以要旨，被告上次是說Ｑ１、Ｑ２即六三三地號的土地才用一
    年多，而至於Ｑ２及Ｒ土地部分用了二、三年，Ｕ及Ｕ１即六三四地號用了十幾
    年，對於被告如此說有何意見？）應該沒有十幾年那麼久，附近地有很多地主，
    我們是在八十九年才繼承的，繼承時有請人測量，才知道有被竊佔，之前我們不
    曉得。．．．（問：土地之前做何使用？）我父親之前有請人種田，但請何人我
    們不知道。（問：土地被佔用那麼久為何不知道？）之前土地是我父親的，我們
    不知道，後來地政去我們才知道有竊佔的情形。」等語，核與被告丙○○所稱情
    節一致，並有臺北市土地登記謄本北投區○○段○○段六三三地號（詳見偵查卷
    第一０九頁至第一一０頁及第二三七頁至第二三八頁，載土地共有人係賴金明及
    己○○、戊○○，八十九年二月二十六日因繼承取得）、臺北市土地登記謄本北
    投區○○段○○段六三四地號（詳見偵查卷第二四０頁至第二四一頁，載土地共
    有人係賴金明、己○○、戊○○，八十九年二月二十六日因繼承取得）在卷可佐
    ，足信被告丙○○所述為真，而本件係甲○○於九十一年一月八日具狀致函臺北
    市政府警察局北投分局請求調查後，該分局即偵查機關才開始偵查本案，並對甲○○於當日製作警訊筆錄，於翌日即九十一年一月九日通知被告丙○○製作警訊
    等節，亦有前揭甲○○九十一年一月八日致臺北市政府警察局北投分局函（詳見
    偵查卷第九六頁）、甲○○九十一年一月八日警訊筆錄（詳見偵查卷第八七頁至
    第八九頁）、被告丙○○九十一年一月九日警訊筆錄（詳見偵查卷第九十頁至第
    九二頁）等在卷可稽，則追訴權時效已因逾十年而完成。從而，就如附圖表二編
    號Ｕ、Ｕ１竊佔罪嫌之部分，時效已因逾十年而完成。
（二）如附圖表二編號Ｔ、Ｔ１部分：
１、按犯罪事實應依證據認定之，無證據不得認定犯罪事實，刑事訴訟法第一百五十
    四條第二項定有明文。又事實之認定，應憑證據，如未能發現相當證據，或證據
    不足以證明，自不能以推測或擬制之方法，以為裁判基礎；且認定不利於被告之
    事實須依積極證據，苟積極證據不足為不利於被告事實之認定時，即應為有利於
    被告之認定；另認定犯罪事實所憑之證據，雖不以直接證據為限，間接證據亦包
    括在內，然而無論直接證據或間接證據，其為訴訟上之證明，須於通常一般之人
    均不致有所懷疑，而得確信其為真實之程度者，始得據為有罪之認定，倘其證明
    尚未達到此一程度，而有合理之懷疑存在而無從使事實審法院得有罪之確信時，
    即應由法院為諭知被告無罪之判決。最高法院四十年臺上字第八六號、三十年上
    字第八一六號、七十六年臺上字第四九八六號判例可資參照，合先敘明。
２、經查被告丙○○於偵查中僅就如附圖表一編號Ｄ、Ｄ１、Ｅ、Ｎ、Ｑ、Ｑ１、Ｑ
    ２、Ｑ３、Ｒ、Ｒ１、Ｕ２、Ｕ３、Ｕ４部分及如附圖表二編號Ｕ、Ｕ１坦承有
    陸續佔用，並未包括如附圖表二編號Ｔ、Ｔ１之事實，此有被告丙○○九十二年
    五月十九日偵訊筆錄在卷可參（詳見偵查卷第二五七頁至第二五八頁），而被告
    丙○○雖於本院審理中坦承有使用前開土地，亦不包括如附圖表二編號Ｔ及Ｔ１
    部分（詳見原審九十二年十月十七日審判筆錄第三頁），從而該如附圖表二編號
    Ｔ及Ｔ１雖亦遭人擺放貨櫃，然尚乏積極證據足資認定係被告丙○○所為，從而
    此部分竊佔犯罪應屬不能證明。綜上所述檢察官起訴如附圖表二編號Ｕ、Ｕ１部
    分，時效已完成，至於如附圖表二編號Ｔ、Ｔ１部分，則尚乏證據證明被告丙○○該部分之竊佔犯行，原應就各該部分為免訴及無罪之判決，惟因該部分與本院
    前揭認定有罪之竊佔犯行間，有裁判上一罪之連續犯關係，原審爰不另為免訴及
    無罪之諭知，於法亦無違誤。
八、綜上，原審以上認事用法均無違誤，被告上訴否認犯罪，並無理由，應予駁回。
    又查被告於九十一年間曾犯服用毒品酒類或其他駕駛案，嗣經台灣士林地方法院
    以九十一年士交簡字第八九七號判處有期徒刑三月，如易科罰金以三百元折算一
    日確定，並於九十二年五月十五日易科罰金執行完畢，此有本院被告全國前案紀
    錄表可參。因此，本件被告不得宣告緩刑，附此敘明。
九、據上論斷，應依刑事訴訟法第三百六十八條，判決如主文。
本案經檢察官郭啟東到庭執行職務。
中　　　華　　　民　　　國　　九十三　　年　　　三　　　月　　   二 　　日
                              臺灣高等法院刑事第九庭
                                  審判長法  官　李　文　成
                                        法  官　江　振　義
                                        法  官　周　盈　文
右正本證明與原本無異。
不得上訴。
                                        書記官　余　姿　慧
中　　　華　　　民　　　國　　九十三　　年　　　三　　　月　　   二 　　日
附錄：本案論罪科刑法條全文
中華民國刑法第三百二十條第一項、第二項：
 (普通竊盜罪、竊佔罪)
  意圖為自己或第三人不法之所有，而竊取他人之動產者，為竊盜罪，處五年以下有
  期徒刑、拘役或五百元以下罰金。
  意圖為自己或第三人不法之利益，而竊佔他人之不動產者，依前項之規定處斷。
附圖表一
┌──┬──────────┬──────────┬──────────┐
│編號│佔  用  之  地  號  │佔用面積（平方公尺）│佔  用  之  情  形  │
├──┼──────────┼──────────┼──────────┤
│Ｄ  │第六三六地號土地    │十七．四三          │貨櫃                │
├──┼──────────┼──────────┼──────────┤
│Ｄ１│第八六九地號土地    │０．五九            │貨櫃                │
├──┼──────────┼──────────┼──────────┤
│Ｅ  │第六三六地號土地    │十三．八九          │貨櫃                │
├──┼──────────┼──────────┼──────────┤
│Ｎ  │第六三二地號土地    │一０七四．七五      │被填土              │
├──┼──────────┼──────────┼──────────┤
│Ｑ  │第六三四地號土地    │五．０二            │貨櫃與木屋          │
├──┼──────────┼──────────┼──────────┤
│Ｑ１│第六三四之一地號土地│三一．四０          │貨櫃與木屋          │
├──┼──────────┼──────────┼──────────┤
│Ｑ２│第六三三地號土地    │二八．七０          │貨櫃與木屋          │
├──┼──────────┼──────────┼──────────┤
│Ｑ３│第六三二地號土地    │六．二五            │貨櫃與木屋          │
├──┼──────────┼──────────┼──────────┤
│Ｒ  │第六三四之一地號土地│四三．一六          │木屋                │
├──┼──────────┼──────────┼──────────┤
│Ｒ１│第六三四地號土地    │０．九五            │木屋                │
├──┼──────────┼──────────┼──────────┤
│Ｕ２│第六三四地號土地    │十五．三七          │貨櫃                │
├──┼──────────┼──────────┼──────────┤
│Ｕ３│第六三四地號土地    │十四．六三          │貨櫃                │
├──┼──────────┼──────────┼──────────┤
│Ｕ４│第六三四地號土地    │十四．一五          │貨櫃                │
├──┴──────────┼──────────┴──────────┤
│合計佔用                  │                    一二六六．二九平方公尺│
└─────────────┴─────────────────────┘
附圖表二
┌──┬──────────┬──────────┬──────────┐
│編號│佔  用  之  地  號  │佔用面積（平方公尺）│佔  用  之  情  形  │
├──┼──────────┼──────────┼──────────┤
│Ｔ  │第六三四地號土地    │二０．八一          │貨櫃                │
├──┼──────────┼──────────┼──────────┤
│Ｔ１│第六三六地號土地    │七．九三            │貨櫃                │
├──┴──────────┼──────────┴──────────┤
│合計                      │                        二八．七四平方公尺│
├──┬──────────┼──────────┬──────────┤
│Ｕ  │第六三四地號土地    │三一．四四          │貨櫃及雨棚          │
├──┼──────────┼──────────┼──────────┤
│Ｕ１│第六三四地號土地    │五八．三九          │貨櫃及雨棚          │
├──┴──────────┼──────────┴──────────┤
│合計                      │                        八九．八三平方公尺│
└─────────────┴─────────────────────┘
